【裁判字號】    96,訴,3855
【裁判日期】    970407
【裁判案由】    準強盜
【裁判全文】
臺灣臺中地方法院刑事判決              96年度訴字第3855號
公  訴  人  臺灣臺中地方法院檢察署檢察官
被      告  甲○○
指定辯護人  本院公設辯護人  丁○○
上列被告因準強盜案件，經檢察官提起公訴（96年度偵字第1744
1號），本院判決如下：
    主    文
甲○○竊盜，累犯，處有期徒刑陸月，如易科罰金，以新台幣壹
仟元折算壹日。
扣案汽油桶壹個、塑膠軟管壹個、鑰匙壹支均沒收。
    事  實
一、甲○○前因犯竊盜案件，經臺灣臺中地方法院以87年度易字
    第5077號判處有期徒刑7月確定，並另因違反槍砲彈藥刀械
    管制條例案件，經同法院以88年度重訴字第1609號判處有期
    徒刑6年確定，兩案定應執行刑有期徒刑6年5月，於民國92
    年10月20日假釋出獄，刑期至95年2月20日屆滿，假釋未被
    撤銷，以已執行論。
二、甲○○意圖為自己不法之所有，於96年7月14日23時20分許
    ，持自備之機車鑰匙及抽油工具1組（包括汽油桶壹個、塑
    膠軟管壹個），在臺中縣大雅鄉○○村○○路○段429巷3號
    前，以前開機車鑰匙撬開機車油箱蓋，以抽油工具竊取乙○○所有，停放在上開處所前之機車內的汽油，得手部分後，
    適為返回住處內之乙○○及丙○○撞見，甲○○見狀拔腿就
    跑，丙○○、乙○○二人即自後追捕，甲○○趁亂逃至大雅
    鄉○○村○○路○段415巷4號住處3樓陽台後往下跳，並躲在
    車輛旁，仍為附近民眾逮捕，並扣得甲○○所有供竊盜所用
    之汽油桶一個、塑膠軟管一個、鑰匙一支。
三、案經臺中縣警察豐原分局報請台灣台中地方法院檢察署檢察
    官偵查起訴。
    理  由
一、前揭竊盜犯罪事實，業據被告甲○○於警詢、偵查及本院審
    理中均坦承不諱，核與證人紀文輝、丙○○於審判中證述被
    告以前開工具竊取機車內之汽油的情節相符。此外，並有現
    場、被告所使用之工具等之照片在卷可稽，復有被告持以供
    竊盜使用之汽油桶一個、塑膠軟管一個、鑰匙一支等物扣案
    可資佐證，足徵被告上開自白核與事實相符，堪以採信。本
    案事證明確，被告竊盜犯行，堪以認定，應依法論科。
二、被告竊取乙○○所有機車內汽油之行為，核其所為，係犯刑
    法第三百二十條第一項之竊盜罪。公訴意旨另稱：雙方在追
    捕過程中，甲○○為達防護贓物、脫免逮捕之目的，乃以偷
    得之汽油潑向丙○○，並持上開機車鑰匙及抽油工具攻擊乙○○，當場對於乙○○施以強暴手段，造成乙○○受有右手
    食指挫擦傷之傷害，被告行為係犯刑法第329條之準強盜罪
    嫌等語，被告雖否認有前開攻擊之行為，辯稱，係乙○○二
    人先攻擊伊，伊才抵擋，並非施以強暴及脅迫等語，惟被告
    係因脫免逮捕，於丙○○及乙○○二人追捕過程中，見其二
    人將追及時，以偷得之汽油潑向丙○○，並持上開機車鑰匙
    及抽油工具攻擊乙○○，當場對於乙○○施以強暴手段，造
    成乙○○受有右手食指挫擦傷之傷害，業經證人丙○○及乙○○二人於本院審理中陳述明確，互核相符，應可採信，並
    有診斷證明書在卷，及抽油工具扣案等可資佐證，被告前開
    辯解尚非可採，被告有此部分行為應可認定，至丙○○及乙○○二人另供證，被告係另持類似瑞士刀之刀子劃傷乙○○
    右手食指，在警察局有看到該刀子，警察說不要送，否則被
    告會很嚴重等語，惟查，其二人就此重要部分於警詢中卻未
    提及，至偵查中始提及，已有可疑，且證人乙○○食指係挫
    傷，並非被刀子劃傷，有前開診斷書在卷足稽，而證人即至
    現場逮捕被告之員警張炳森亦供證，伊製作筆錄時，證人沒
    有提到類似瑞士刀之事，在警察局時也沒有發現乙○○身上
    有瑞士刀等情，被告案發時是否另以類似瑞士刀之刀子攻擊
    被害人乙○○致其受傷並非無疑，尚難遽予認定，被告雖有
    前開公訴人所指行為，惟依刑法第329條準強盜罪之規定，
    將竊盜或搶奪之行為人為防護贓物、脫免逮捕或湮滅罪證而
    當場施強暴、脅迫之行為，視為施強暴、脅迫使人不能抗拒
    而取走財物之強盜行為，乃因準強盜罪之取財行為與施強暴
    、脅迫行為之因果順序，雖與強盜罪相反，卻有時空之緊密
    連接關係，以致竊盜或搶奪故意與施強暴、脅迫之故意，並
    非截然可分，而得以視為一複合之單一故意，亦即可認為此
    等行為人之主觀不法與強盜行為人之主觀不法幾無差異；復
    因取財行為與強暴、脅迫行為之因果順序縱使倒置，客觀上
    對於被害人或第三人所造成財產法益與人身法益之損害卻無
    二致，而具有得予以相同評價之客觀不法。故擬制為強盜行
    為之準強盜罪構成要件行為，雖未如刑法第328條強盜罪之
    規定，將實施強暴、脅迫所導致被害人或第三人不能抗拒之
    要件予以明文規定，惟必於竊盜或搶奪之際，當場實施之強
    暴、脅迫行為，已達使人難以抗拒之程度，其行為之客觀不
    法，方與強盜行為之客觀不法相當，而得與強盜罪同其法定
    刑。據此以觀，刑法第329條之規定，並未有擴大適用於竊
    盜或搶奪之際，僅屬當場虛張聲勢或與被害人或第三人有短
    暫輕微肢體衝突之情形（大法官會議釋字第630號解釋理由
    參照)。經查證人丙○○證稱，快抓到被告，他轉過來，拿
    汽油潑我的身上。乙○○過來，被告就拿抽油工具打乙○○
    ，打完乙○○後，被告繼續跑，我跟乙○○還是繼續追他，
    一直到他被抓到為止，都沒有放棄等語（見審判卷第64、65
    頁），是被告於竊行被發現後，為脫免逮捕，固有與乙○○
    、丙○○發生短暫的肢體衝突，惟依證人丙○○所證上開情
    節，於該短暫的肢體衝突後，證人乙○○及丙○○仍對被告
    緊追不捨，直到被告被逮捕為止，依當時客觀情勢判斷，證
    人乙○○僅受有右手食指挫擦傷之輕微傷害，則被告之行為
    在客觀上應尚未達到使人難以抗拒之程度，自難認已該當於
    刑法第329條準強盜之犯罪構成要件，公訴人認被告係犯刑
    法第329條之準強盜罪嫌，起訴法條尚有未洽，惟其起訴之
    基本社會事實同一，爰變更檢察官所引應適用之法條。被告
    前因竊盜、違反槍砲彈藥刀械管制條例案件，經本院合併定
    應執行刑有期徒刑6年5月，於92年10月20日假釋出獄，刑期
    至95年2月20日屆滿假釋未被撤銷，以已執行論，有臺灣高
    等法院被告前案紀錄表可憑，其於有期徒刑執行完畢後5年
    內，故意再犯本件有期徒刑以上之罪，為累犯，應依刑法第
    47條第1項之規定加重其刑。爰審酌被告雖素行不佳，惟其
    本件僅係竊取經濟價值較小之少量汽油，及其於為被害人逮
    捕過程中雖曾施以強暴行為，造成被害人受傷，惟其本身亦
    於被逮捕後遭到毆打，犯後亦坦承犯行之態度等一切情狀，
    量處如主文所示之刑，並諭知易科罰金之折算標準。扣案之
    汽油桶一個、塑膠軟管一個、鑰匙一支，係被告所有供犯罪
    所用之物，業據陳明在卷，應依刑法第38條第1項第2款之規
    定宣告沒收。
三、據上論斷，應依刑事訴訟法第二百九十九條第一項前段、第
    三百條，刑法第三百二十條第一項、第四十七條第一項、第
    四十一條第一項前段、第三十八條第一項第二款，刑法施行
    法第一條之一，判決如主文。
中    華    民    國    97    年    4     月    7     日
                  刑事第四庭    審判長法  官  林宜民
                                      法  官  許惠瑜
                                      法  官  林清鈞
上正本證明與原本無異。
如不服本判決，應於收受送達後10日內向本院提出上訴書狀（應
敘述具體理由並附繕本）。
上訴書狀如未敘述理由，應於上訴期間屆滿後20日內補提理由書
於本院。
                                      書記官  陳貴卿
中    華    民    國    97    年    4     月    7     日
附錄論罪科刑法條
中華民國刑法第320條第1項
意圖為自己或第三人不法之所有，而竊取他人之動產者，為竊盜
罪，處 5 年以下有期徒刑、拘役或 5 百元以下罰金。


司法院資訊處製作；財團法人民間司法改革基金會備份。
